臺北高等行政法院判決　　　　　　　　　　　　　　　九十年度訴字第六九八○號
　　　　　　　　　　　　　　　.
　　原　　　告　璟順企業有限公司
　　代　表　人　甲○○
　　訴訟代理人　丙○○
　　　　　　　　乙○○(會計師)
　　被　　　告　財政部臺北市國稅局
　　代　表　人　張盛和（局長）
　　訴訟代理人　丁○○
右當事人間因營利事業所得稅事件，原告不服財政部中華民國九十一年八月三十日台
財訴字第○九○○○六五四四八號訴願決定，提起行政訴訟。本院判決如左：
    主  文
原告之訴駁回。
訴訟費用由原告負擔。
    事  實
一、事實概要：
    緣原告八十七年度營利事業所得稅結算申報，原列報配額期初存貨新台幣（下同
    ）四、八五○、二○○元，進貨（購入配額）五八○、九一六元，配額期末存貨
    三、五二九、二四六元，被告初查以其申報時並未附相關證明文件，乃函請原告
    提示期初存貨明細表、相關之發票，及購入時載有該項配額可享有之協定年度之
    買賣合約書以供查核，惟原告並未提示，被告遂剔除該項配額期初存貨及期末存
    貨，並將本期配額進貨轉列權利金，於本期各項攤提全數認列。另列報利息收入
    一二、二○三元，被告初查以原告尚有台灣中小企業銀行股份有限公司南台北分
    公司等之利息收入合計八十一元未併入申報，又查得原告帳載股東往來餘額高達
    二三、二○○、○○○元，經與原告協議，原告同意設算利息收入一二○、○○
    ○元，合計調增利息收入一二○、○八○元。原告不服，申經復查結果，除追減
    利息收入一二○、○○○元，其餘未准變更，原告就購入配額成本部分向財政部
    提起訴願，經財政部九十一年八月三十日台財訴字第○九○○○六五四四八號訴
    願決定駁回，原告仍不服，遂依法向本院提起行政訴訟。
二、兩造聲明：
    (一)原告聲明求為判決：撤銷訴願決定及複查決定。
    (二)被告聲明求為判決：駁回原告之訴。
三、兩造之爭點：
    原告八十七年購入紡織品配額之權利金是否應於當期全數認列成本？
    (一)原告主張之理由：
      1.被告之查核係依據六十九年七月一日台財稅第三五二一七號函釋（下稱六十
        九年函釋）及七十二年一月三十一日台財稅第三○六七二號函釋（下稱七十
        二年函釋），當時配額有使用年限之規定，但於七十四年配額管理辦法已經
        修改，改分為永久性轉讓及一年期臨時性轉讓，故若依六十九年函釋所規定
        「購入紡織品配額所支付之權利金，如屬一年期以內者，可作為當期成本認
        定，如屬一年期以上者，則應按其所享有之年度計算分攤…。」已不合七十
        四年修改之規定，因已取消使用年度限制；又七十二年函釋所規定「購入紡
        織品配額屬於『永久轉讓』性質者，其所支付之權利金，可依各該項配額享
        有之協定年度為基礎，按購入時尚可享有之年度計算分攤。」其中一段所述
        「享有之協定年度」也與實際不符、實際上於七十四年度修正後已無規定協
        定年度，直至目前加入WTO後才有配額享有年度之終結日，故明顯的查核單
        位所依據之解釋令已不適用於配額銷售之查核。
      2.由原告所提示之紡拓會電腦列印資料「八十八年承轉八十七年部份」及原告
        提供之八十七年度購入長期性配額轉讓申請書相勾稽可印證八十七年度所購
        入之配額確實有部份轉入八十八年度，故被告將八十七年度所購入之配額成
        本全數轉入權利金且全額認列，實屬錯誤，同理八十七年度之前年度亦會有
        部份轉入八十七年度由原告所提供之資料亦可印證。
      3.被告以原告未提供買賣合約為剔除該項成本的理由之一，但原告一向以配額
        轉讓申請書為雙方買賣之證明文件，該申請書已具結雙方權利義務、事項、
        年限、購買年度、類別、數量、金額等、並雙方蓋章，且經紡拓會登記在案
        ，何須另立坊間一般容易產生糾紛之合約，這就如同坊間雙方所訂立合約效
        力不能凌駕經法院公證之證明為同理，故原告所提供之長期性配額轉讓申請
        書可形同雙方互立之合約書。
      4.被告曾要求原告提供期初及期末存貨明細表，但原告於各年度結算申報時皆
        有提示存貨明細，而原告是將配額統列為一種項目，且數年來皆如此申報而
        其中八十年度、八十五年度已通過審核，另八十一、八十二、八十三、八十
        四及八十六年度亦經書面審核核定，歷年來同一審核單位（萬華稽徵所）皆
        未刪除此項存貨，但延續至八十七年卻要原告提示以往所有年度之配額明細
        ，如此反覆，前後不一之作法，十分不合理，且依據營利事業所得稅查核準
        則第四十八條（下稱查核準則）規定，上年度期末存貨之數量金額不能否定
        為不正確，則本期之期初存貨應按上期申報書核定，而稽徵單位於之前數年
        度皆將配額成本以逕行方式核定並核算，而於八十七年度又把前期存貨以零
        計算，很明顯的違反該條之規定。
      5.原告歷年來皆依同業方式認列成本，也經過八十、八十五年度於同一單位之
        查帳皆以同業利潤標準核定而於八十七年度原告要求以同業利潤標準核定，
        除依據所得稅法八十三條及所得稅施行細則第八十一條規定外亦援例前例，
        綜觀原告之訴求除依法有據外亦有前例可循，反觀查核單位除了依據的法令
        不適用外亦與以前之查核結果不同，此為明顯的錯誤。
      6.於往後數年原告為了因應加入WTO後所定之配額使用終結年限勢必大量出售
        配額，如八十七年度之查核結果亦經被告認同，則原告除了須補八十七年度
        巨額稅金外，而往後年度之配額銷售將全部為淨利益，不但扭曲報表之真實
        性，尚影響原告應負擔稅賦之數額。故原告此次訴訟，除了為減免八十七年
        度之稅額外，亦為爭取往後年度之配額成本不被歸零。配額存貨資產的存在
        是不爭的事實，任何法令均無法把已有合法憑證並實際存在之資產刪除。
    (二)被告主張之理由：
      1.本件原告係以經營其他布疋、衣著、服飾品為業，本年度列報配額期初存貨
        四、八五○、二○○元，進貨（購入配額）五八○、九一六元，配額期末存
        貨三、五二九、二四六元，被告初查以其申報時並未附相關證明文件，乃函
        請原告提示期初存貨明細表、相關之發票，及購入時載有該項配額可享有之
        協定年度之買賣合約書以供查核，惟原告並未提示，被告遂依首揭規定剔除
        該項配額期初存貨及期末存貨，並將本期配額進貨轉列權利金，於本期各項
        攤提全數認列。原告主張：配額買賣為其營業項目之一，既有銷售配額，當
        然有進貨配額，故轉列配額成本為費用實屬錯誤，又其配額買賣分永久性及
        一年期轉讓，永久性轉讓雙方並無立約，而一年期轉讓則有立約，但於次年
        轉還後，所立之合約則歸還對方公司，故無法提示等情。
      2.案經被告查核：
        (1)本件原告於復查時雖提示部分紡拓會之電腦列印資料，主張其確有期初存
          貨與期末存貨，惟仍無法提示期初存貨明細表以供核對，且該報表資料內
          容並不明確，尚難認定該資料與系爭配額之關聯性，原告復無法提示相關
          配額買賣轉讓單或合約書等資料，無買賣對象足以勾稽，亦無法查證係屬
          一年期以上或「永久轉讓」性質，以核對其購入之配額所享有之年度，是
          被告初查按首揭規定，否准認列期初存貨及期末存貨，並將本期進貨轉列
          權利金，於本期各項攤提全數認列，尚無違誤。
        (2)次查原告雖再補提示部分八十六及八十七年度之計畫性配額轉讓登記申請
          書及統一發票，主張其確有期初存貨及期末存貨，惟原告僅能就部分紡拓
          會之電腦列印資料以例證說明，仍無法提出該二年度之帳載期初及期末存
          貨明細資料，以供勾稽核對當年度是否有實際轉讓，及轉讓內容。
        (3)又按前開配額轉讓登記申請書內容，係買賣雙方向紡拓會申請登記之資料
          ，至原告實際轉讓合約內容如何，尚無法自該等資料查知，且該申請書均
          為一年期轉讓專用，惟轉換卻極為頻繁，難以勾稽。而原告既訴稱買賣配
          額為其主要業務之一，而相關合約及進出金額未逐筆列載並保存，自難據
          以認列。而屬長期性之轉讓，雖稱一經登記即完成，年限之協定，惟原告
          既無法提示長期性轉讓之證明資料，復自承無詳細之買賣記載及明確之帳
          證資料，則是否確有買賣配額之事實，亦無從查明核認。原告之主張，因
          未能提出有利於己之佐證資料，參據前行政法院（現改制為最高行政法院
          ，下同）三十六年度第十六號判例意旨，自難認其主張之事實為真實，所
          訴顯不足採等由，遂駁回其復查之申請。原告不服，執與復查相同之主張
          ，訴經財政部訴願決定，持與被告相同之論見，以原告所訴，難認為有理
          由，被告維持原核定，並無不妥，遂駁回其訴願。
      3.茲原告仍執詞表示，其所提示之紡拓會電腦資料可勾稽印證，及申報時均有
        提供存貨明細表，且各年度均經本局查核或書面審核核定在案云云；惟查，
        原告所提紡拓會電腦資料，僅能說明其有配額買賣之事實，至其初及期末存
        貨明細表及佐證資料迄無法提供，被告自無從審酌；又課稅應朝合法核實正
        確提昇，被告因營利事業所得稅之調查核課向採選案及選項查核方式，被告
        原無就各案件逐案逐項查核，或逕採暫按書面審核核定方式，致造成原告未
        依合法方式申報，本年度經被告予以調帳查核，自屬於法有據，原告自難執
        以往年度列報而未經被告就該項目詳查之核定，否定本件依法調查核課之論
        據，所訴核不足採。
    理  由
一、按「營利事業所得之計算，以其本年度收入總額減除各項成本費用、損失及稅捐
    後之純益額為所得額。營利事業有第十四條第一項第四類利息所得中之短期票券
    利息所得，除依第八十八條規定扣繳稅款外，不計入營利事業所得額。」及「權
    利金：一、權利金之支出，其立有契約者，超過約定部分，不予認定。」分別為
    所得稅法第二十四條及查核準則第八十七條第一款所明訂。又「購入紡織品配額
    所支付之權利金，如屬一年期以內者，可作為當期成本認定。如屬一年期以上者
    ，則應按其所享有之年度計算分攤，．．．。」及「購入之紡織品配額屬於『永
    久轉讓』性質者，其所支付之權利金，可依各該項配額享有之協定年度為基礎，
    按購入時尚可享有之年度計算分攤。」亦分別經財政部六十九年函釋及七十二年
    函釋在案。
二、本件原告係以經營其他布疋、衣著、服飾品為業，非以買賣紡織品配額為業。而
    購買紡織品配額所支出之費用，依前開財政部之函釋係屬權利金之支出，只是如
    屬一年期以內之配額，因無法分年攤提，且期滿未使用即作癈，故例外地可作為
    當年度成本認定。原告於本院審理中雖主張七十四年配額管理辦法已經修改，改
    分為永久性轉讓及一年期臨時性轉讓且已無協定年度，須至加入ＷＴＯ後才有配
    額享有年度之終結日，故前開財政部之解釋令已不適用於配額之查核。然查，紡
    織品配額原係紡織品之出口資格，出口廠商當年度出口之紡織品原應依分配之配
    額數量外銷，如配額不足，亦可向擁有配額之廠商購買，價格依配額之熱門程度
    而定，故配額在買賣時確有其財產上之價值固無庸置疑，惟如購入或獲配並自行
    利用出口時，其僅為出口之權利，性質上購入配額所支出之費用仍為權利金，至
    於多年期配額之轉讓費用應如何分攤，縱無從適用前開財政部之函釋，本件因原
    查將本期購買配額之金額轉列權利金後，各項攤提全部認列，就此部分對原告自
    無不利可言，合先敘明。
三、原告所列報期初存貨四、八五○、二○○元係配額成本，因配額究係一年期或多
    年期無從查核，被告遂函請原告提示期初存貨明細表、統一發票及記載可享用年
    限之相關買賣契約書供核，因原告並未提示，被告遂依首揭規定剔除該項配額期
    初存貨及期末存貨，並將本期配額進貨轉列權利金。原告主張配額買賣為其營業
    項目之一，既有銷售配額，當然有進貨配額，故轉列配額成本為費用實屬錯誤，
    又其配額買賣分永久性及一年期轉讓，永久性轉讓雙方並無立約，而一年期轉讓
    則有立約，但於次年轉還後，所立之合約則歸還對方公司，故無法提示，僅能提
    出部分紡拓會之電腦列印資料，表示其確有期初存貨與期末存貨，惟仍無法提示
    期初存貨明細表以供核對，被告認該報表資料內容並不明確，尚難認定該資料與
    系爭配額之關聯性，原告復無法提示相關配額買賣轉讓單或合約書等資料，無買
    賣對象足以勾稽，亦無法查證係屬一年期以上或「永久轉讓」性質，以核對其購
    入之配額所享有之年度，仍否准認列期初存貨及期末存貨，並將本期進貨轉列權
    利金，於本期各項攤提全數認列。其後原告雖再補提示部分八十六及八十七年度
    之計畫性配額轉讓登記申請書及統一發票，主張其確有期初存貨及期末存貨，惟
    原告僅能就部分紡拓會之電腦列印資料以例證說明，仍無法提出該二年度之帳載
    期初及期末存貨明細資料，以供勾稽核對當年度是否有實際轉讓，及轉讓內容。
    而按前開配額轉讓登記申請書內容，係買賣雙方向紡拓會申請登記之資料，至原
    告實際轉讓合約內容如何，尚無法自該等資料查知，且該申請書均為一年期轉讓
    專用，惟轉換卻極為頻繁，被告難以勾稽。而原告既稱買賣配額為其主要業務之
    一，而相關合約及進出金額未逐筆列載並保存，殊難據以認列。而屬長期性之轉
    讓，雖稱一經登記即完成，年限之協定，惟原告既無法提示長期性轉讓之證明資
    料，復自承無詳細之買賣記載及明確之帳證資料，則是否確有買賣配額之事實，
    亦無從查明核認。
四、原告另主張於以前各年度結算申報時皆有提示存貨明細，而原告是將配額統列為
    一種項目，且數年來皆如此申報而其中八十年度、八十五年度已通過審核，另八
    十一、八十二、八十三、八十四及八十六年度亦經書面審核核定，歷年來同一審
    核單位（萬華稽徵所）皆未刪除此項存貨，但延續至八十七年卻要原告提示以往
    所有年度之配額明細，如此反覆，前後不一之作法，十分不合理，且依據營利事
    業所得稅查核準則第四十八條規定，上年度期末存貨之數量金額不能否定為不正
    確，則本期之期初存貨應按上期申報書核定，而稽徵單位於之前數年度皆將配額
    成本以逕行方式核定並核算，而於八十七年度又把前期存貨以零計算，很明顯的
    違反該條之規定。且原告歷年來皆依同業方式認列成本，也經過八十、八十五年
    度於同一單位之查帳皆以同業利潤標準核定而於八十七年度原告要求以同業利潤
    標準核定，除依據所得稅法八十三條及所得稅施行細則第八十一條規定外亦援例
    前例云云。經查被告因營利事業所得稅之調查核課限於人力、物力，不可能所有
    案件皆全數逐項查核，原告前數年之申報，被告逕採暫按書面審核核定方式，致
    造成原告未依合法方式申報，本年度經被告予以調帳查核，自屬於法有據，原告
    自難執以往年度列報而未經被告就該項目詳查之核定，否定本件依法調查核課之
    論據，否則在核課期間之申報案件均調出，並依本件方式重查，對原告恐怕更加
    不利，亦非原告所願。何況依原處分卷所附原告之結算申報書所示，原告之行業
    代號五一四九─九九即屬其他布疋、衣著、服飾品之批發業，同業利潤標自亦
    係依該行業之標認定，而非依買賣配額業 (並無此行業之代號)來認定，而費
    用與成本在會計處理均屬借方，本得依營業性質並視其為長、短期調整、轉列，
    則被告核定原告之期初成本時，如原告不能將長、短期配額分別提具相關資料、
    憑證供核，被告機關將之改列，亦無不法。
五、綜前所述，原告既無法提示長期性轉讓之證明資料，復自承無詳細之買賣記載及
    明確之帳證資料，則是否確有買賣配額之事實，無從查明。其既未能提出有利於
    己之佐證資料，被告剔除該項配額期初存貨及期末存貨，並將本期配額進貨轉列
    權利金，於本期各項攤提全數認列，於法並無不合。訴願決定加予維持亦稱妥適
    。原告徒執前詞，聲請撤銷，為無理由，應予駁回。
據上論結，本件原告之訴為無理由，爰依行政訴訟法第九十八條第三項前段，判決如
主文。
中    華    民    國    九十一      年      十二      月    二十五      日
                                  臺北高等行政法院  第四庭
                                            審判長  法  官  鄭忠仁
                                                    法  官  楊莉莉
                                                    法  官  林育如
右為正本係照原本作成。
如不服本判決，應於送達後二十日內，向本院提出上訴狀並表明上訴理由，如於本判
決宣示後送達前提起上訴者，應於判決送達後二十日內補提上訴理由書（須按他造人
數附繕本）。
中      華      民      國    九十一    年     十二     月    二十五    日
                                                    書記官  王俊權
